【裁判字號】    94,訴,1473
【裁判日期】    950619
【裁判案由】    損害賠償
【裁判全文】
臺灣桃園地方法院民事判決              94年度訴字第1473號
原      告  丙○○
            己○○
            甲○○
共      同
訴訟代理人  林良財律師
複代理人    游香瑩律師
被      告  戊○○
訴訟代理人  乙○○
            丁○○
上列當事人間請求損害賠償事件，於民國95年6 月5 日辯論終結
，本院判決如下：
    主      文
被告應給付原告丙○○新台幣壹拾陸萬元、原告己○○、原告甲○○各新台幣伍萬元，及均自民國九十四年十月二十四日起至清
償日止，各按週年利率百分之五計算之利息。
原告其餘之訴駁回。
訴訟費用由原告丙○○負擔百分之五十三；由原告己○○、甲○○各負擔百分之十五，餘由被告負擔。
本判決原告勝訴部分得假執行，但被告如以新台幣壹拾陸萬元為
原告丙○○預供擔保；各以新台幣伍萬元為原告己○○、甲○○
預供擔保，得免為各該原告勝訴部分之假執行。
原告其餘假執行之聲請駁回。
    事實及理由
壹、原告主張原告丙○○與被告於民國93年1 月8 日晚間9 時許
    ，在桃園縣龜山鄉○○街290 巷39號前，因停車問題發生口
    角，致雙方出手互毆均受有傷害，被告竟邀集真實年籍不詳
    自稱「陽光」之成年女子、自稱「阿三哥」之成年男子，及
    另2 名姓名、年籍不詳之成年男子，共同基於侵入住宅、傷
    害、毀損等犯意聯絡，於同年月11日晚間10時30分許，相偕
    前往原告丙○○位於桃園縣龜山鄉○○村○○街290 巷35號
    住處，趁原告己○○應門不備之際，強行侵入上址住宅後，
    即由被告指揮「陽光」、「阿三哥」等人，先徒手毆打屋內
    之原告己○○、甲○○，致原告己○○受有右前臂、左小腿
    多處挫傷併瘀青等傷害；原告甲○○受有左前臂抓傷、右側
    腹部挫傷等傷害。再出手砸毀原告丙○○所有如附表所示之
    屋內傢具，致上開傢具均損壞不堪使用，案經本院以94年度
    桃簡字第1094號刑事判決（下稱系爭刑事判決）判處被告有
    期徒刑6 月在案。而原告丙○○所有如附表所示之傢具遭被
    告毀損，被告自應賠償賠償原告丙○○所受損害新台幣（下
    同）1,020,000 元。原告己○○、甲○○均遭被告夥同他人
    毆傷，精神上受有莫大痛苦，被告應賠償其二人精神慰撫金
    各300,000 元。為此依民法第184 條第1 項、第193 條第1
    項、第19 5條第1 項規定提起本件訴訟等語。並聲明：
一、被告應給付原告丙○○1,020,000 元、原告己○○、甲○○
    各300,000 元，及均自起訴狀繕本送達之翌日起至清償日止
    ，按週年利率5 ％計算之利息。
二、原告願供擔保請准宣告假執行。
貳、被告則以訴外人偉業室內設計有限公司（下稱偉業公司）係
    於93年10月27日經核准成立，然原告丙○○與偉業公司成立
    承攬契約之日期竟為93年4 月30日，顯見其提出之工程承攬
    合約及估價單並非真正。而被告夥同友人所破壞者，僅為大
    門玻璃、電視機、及電視櫃之相關物品，惟前開估價單所列
    之項目諸如吊燈、佛像、水電、線路、餐桌椅等，均非被告
    等人所毀損，與被告之系爭侵權行為無因果關係。又原告丙○○請求被告賠償物品毀損部分，應扣除折舊額。原告己○○、甲○○均未證明其因遭被告等人毆傷致受有精神上之損
    害，且其請求之精神慰撫金均過高等語資為抗辯，並聲明：
一、駁回原告之訴。
二、如受不利之判決，願供擔保免為假執行。
參、兩造不爭執之事實：
    原告林建銘與被告係鄰居關係，平日相處不睦，雙方於93年
    1 月8 日晚間9 時許，在桃園縣龜山鄉○○街290 巷39號前
    ，因停車問題致生口角並出手互毆，原告丙○○因此受有右
    手挫傷併第一掌掌骨骨折之傷害，被告亦因此受有枕部頭皮
    、鼻樑、左前胸、左後背、左上臂多處瘀傷，右腰4 公分擦
    傷、右側腹壁6 公分擦傷等傷害。被告因此心有不甘，邀集
    真實年籍不詳自稱「陽光」之成年女子、自稱「阿三哥」之
    成年男子，及另2 名姓名、年籍不詳之成年男子，共同基於
    侵入住宅、傷害、毀損等犯意聯絡，於同年月11日晚間10時
    30分許，相偕前往原告丙○○位於桃園縣龜山鄉○○村○○
    街290 巷35號住處，趁原告己○○應門不備之際，強行侵入
    上址住宅後，即由被告指揮「陽光」、「阿三哥」等人，先
    徒手毆打屋內之原告己○○、甲○○，致原告己○○受有右
    前臂、左小腿多處挫傷併瘀青等傷害；原告甲○○受有左前
    臂抓傷、右側腹部挫傷等傷害。再出手砸毀如附表所示之屋
    內傢具，致上開傢具均損壞不堪使用。被告上開犯行，業經
    系爭刑事判決分別判處拘役50日及有期徒刑6 月在案。
肆、按因故意或過失，不法侵害他人之權利者，負損害賠償責任
    。民法第184 條第1 項前段定有明文。經查被告於上開時、
    地，指揮他人故意砸毀原告丙○○所有如附表所示之傢具，
    致系爭傢具均毀損，則原告丙○○主張被告應依民法第184
    條第1 項前段規定，賠償其因系爭傢具毀損所受之損害，要
    屬有據。又被告另指揮他人毆打原告己○○、甲○○，造成
    原告己○○、甲○○分別受有前開傷害，自係故意不法侵害
    原告己○○、甲○○之身體權，而應對原告己○○、甲○○
    負故意侵權行為責任，則原告己○○、甲○○主張被告應負
    侵權行為之損害賠償責任，亦屬有據。
伍、再按不法毀損他人之物者，被害人得請求賠償其物因毀損所
    減少之價額。負損害賠償責任者，除法律另有規定或契約另
    有訂定外，應回復他方損害發生前之原狀。因回復原狀而應
    給付金錢者，自損害發生時起，加給利息。第1 項情形，債
    權人得請求支付回復原狀所必要之費用，以代回復原狀。損
    害賠償，除法律另有規定或契約另有訂定外，應以填補債權
    人所受損害及所失利益為限。民法第196 條、第213 條及第
    216 條第1 項分別定有明文。又當事人已證明受有損害而不
    能證明其數額或證明顯有重大困難者，法院應審酌一切情況
    ，依所得心證定其數額。民事訴訟法第222 條第2 項亦有明
    定。而物被毀損時，被害人除得依民法第196 條請求賠償外
    ，並不排除民法第213 條至第215 條之適用。而依民法第19
    6 條請求賠償物被毀損所減少之價額，得以修復費用為估定
    之標準，但以必要者為限（例如：修理材料以新品換舊品，
    應予折舊）。被害人如能證明其物因毀損所減少之價額，超
    過必要之修復費用時，就其差額，仍得請求賠償。亦有最高
    法院77年度第9 次民事庭會議決議（一）可資參照。原告丙○○主張其因被告之故意毀損行為，而受有1,020,000 元之
    財物損失乙節，雖據提出由偉業公司出具之工程承攬合約書
    、估價單各1 件為證，惟被告否認前開書證之真正，並否認
    前開估價單所列各項物品為伊所破壞。經查依證人即偉業公
    司股東庚○○結證稱：「（法官：提示原證二合約、估價表
    ，是否是你出具的？）是，全部工程款金額102 萬元，包括
    裝潢，93年就做好了，詳細時間我忘了，因為之前該屋有叫
    我們去做裝潢，不到半年就被砸了，所以又叫我們去做裝潢
    。」、「（法官：提示桃園地檢94偵字第1923號案卷第9 頁
    到第22頁照片，你剛說的被砸的情況，是否就是如照片所示
    ？）沒有錯。」、「（問：依上開照片顯示，只有物品毀壞
    ，為何還要重新裝潢？）被砸壞的櫥櫃、屏風等物，也是裝
    潢的一部分，因此被毀壞後要重新拆掉重做。」、「（問：
    當時是否偉業公司承包裝潢工程？）偉業公司是後來才註冊
    登記的，本件裝潢工程是在我們還沒成立偉業公司之前做的
    。（問：為何你們的合約與估價單都蓋偉業公司的章，還有
    統一編號？）因為後來原告丙○○說要訴訟主張，因此才拿
    來給我們蓋章。」、「（問：偉業公司負責人是誰？）陳先
    生，我是公司的股東。（問：當初誰承攬系爭合約？）是我
    個人，不是偉業公司」等語，足見如附表所示之傢具遭被告
    毀損後，係庚○○承攬原告丙○○之屋內裝潢工程，因屋內
    裝潢設計之整體需要，始連同未遭被告毀損之其他屋內裝潢
    一併拆除重新施作，造成高達1,020,000 元之裝潢費用，嗣
    庚○○應原告丙○○之要求，事後於系爭裝潢工程承攬合約
    書及估價單上加蓋偉業公司之統一發票章甚明。則系爭裝潢
    工程承攬合約書、估價單上雖有偉業公司之統一發票章，亦
    無從否定原告丙○○於被告毀損系爭傢具後，將其屋內系爭
    裝潢工程委由庚○○施作及支出裝潢費1,020,000 元之事實
    ，是被告抗辯前開書證均非真正，並否認原告丙○○支出1,
    020,000 元之裝潢費用云云，均不足採。惟被告毀損原告丙○○如附表所示傢具均屬動產，經核顯得與原告丙○○之屋
    內裝潢分離，而僅修復或施作各該部分，則原告丙○○委請
    庚○○將其屋內裝潢超過如附表所示傢具毀損範圍之部分重
    新施作，致需支出高達1,020,000 元之費用，自不得全數請
    求被告賠償，是原告丙○○提出之系爭裝潢工程承攬合約書
    、估價單，尚不得作為被告毀損系爭傢具致其遭受損害數額
    之證明，原告丙○○以上開書證，主張其因被告之毀損行為
    而受有1,020,000 元之財產損失云云，要無可採。故系爭傢
    具遭毀損之金額自應以被告自認之總價為準。而被告既已自
    認系爭傢具之總價為160,000 元乙節（見本院95年4 月3 日
    言詞辯論筆錄），應已扣除其折舊額，且依證人庚○○證稱
    系爭傢具約在被毀損之半年前裝潢等語，可知系爭傢具尚屬
    新品，則被告抗辯系爭傢具應扣除其折舊云云，要無可採。
    是原告丙○○得請求被告賠償系爭傢具毀損之損害應為160,
    000 元，其超過此數額之請求，則屬無據。
陸、另按不法侵害他人之身體、健康、名譽、自由、信用、隱私
    、貞操，或不法侵害其他人格法益而情節重大者，被害人雖
    非財產上之損害，亦得請求賠償相當之金額。民法第195 條
    第1 項前段亦有明文。原告己○○、甲○○主張其因系爭侵
    權行為，精神上受有極大之痛苦，各請求300,000 元之精神
    慰撫金，乃屬合理乙節，被告則抗辯：原告己○○、甲○○
    均未證明其受有精神上之損害，且其請求之精神慰撫金均屬
    過高等語。經查原告己○○、甲○○因遭被告等人之故意傷
    害行為，致原告己○○受有右前臂、左小腿多處挫傷併瘀青
    等傷害，原告甲○○受有左前臂抓傷、右側腹部挫傷等傷害
    ，足認被告傷害原告己○○、甲○○之行為及所致之系爭傷
    害，必然造成原告己○○、甲○○身體及精神上之痛苦，是
    原告己○○、甲○○請求被告賠償其精神上損害之慰撫金，
    同屬有據，被告抗辯原告己○○、甲○○並無精神上之痛苦
    云云，要無可取。再查原告己○○為高中畢業，擔任光芒有
    限公司之業務經理兼會計，月入約50,000元，亦為光和有限
    公司之負責人，育有4 名子女；原告甲○○，為高中畢業，
    現為家庭主婦，並協助其夫經營布商行業，育有2 名子女；
    被告則為高中畢業，94年度所得為240,000 元等情，業據兩
    造陳述在卷，復有原告提出之公司資料基本查詢單2 件、各
    類所得扣繳暨免扣繳憑單1 件，及被告提出之各類所得扣繳
    暨免扣繳憑單1 件在卷可稽，且均為兩造所不爭執，是本院
    審酌被告故意傷害原告己○○、甲○○之動機、兩造之身分
    、地位、經濟能力、被告侵權行為之態樣、原告己○○、甲○○之傷勢、其身體及精神上痛苦之程度及被告尚未與原告
    己○○、甲○○和解等情，認原告己○○、甲○○各請求被
    告賠償300,000 元之慰撫金，尚屬過高，應各減至50,000元
    為適當，原告己○○、甲○○各請求超過50,000元之慰撫金
    部分，要屬無稽。
柒、綜上所述，原告丙○○得請求被告賠償系爭傢具之損害160,
    000 元；原告己○○、甲○○各得請求被告賠償慰撫金50,0
    00元。從而原告依據第184 條第1 項前段、第195 條第1 項
    前段規定，分別請求被告給付原告丙○○160,000 元、原告
    己○○、甲○○各50,000元，及均自起訴狀繕本送達之翌日
    即94年11月15日起至清償日止，各按週年利率5 ％計算之法
    定遲延利息，為有理由，應予准許；其逾上開範圍之請求，
    為無理由，應予駁回。
捌、兩造均陳明願供擔保聲請宣告或免為假執行，經核原告勝訴
    部分所命之給付在500,000 元以下，爰依職權宣告假執行，
    原告就該部分聲請宣告假執行僅係促使本院職權之發動，本
    院無庸為准駁之裁判，被告就該部分免為假執行之聲請則合
    於法律之規定，併酌定相當之擔保金額准許之；至原告敗訴
    部分之假執行聲請，則均因訴之駁回而失所依附，應併予駁
    回之。
玖、本件事證已臻明確，兩造其餘攻擊防禦方法及舉證，核與判
    決結果無影響，或非兩造協議之爭點，爰不一一論述，附此
    敘明。
據上論結，本件原告之訴，為一部有理由，一部無理由，依民事
訴訟法第79條、第85條第1 項但書、第389 條第1 項第5 款、第
392 條第2 項，判決如主文。
中    華    民    國    95    年    6     月    19    日
                  民事第三庭    法  官  林雯娟
以上正本係照原本作成
如對本判決上訴，須於判決送達後20日內向本院提出上訴狀
中    華    民    國    95    年    6     月    19    日
                                書記官  劉彩華
┌──────────────────────────┐
│附表：                                              │
├──┬────┬────┬────┬────────┤
│編號│品    名│單    位│數    量│備            註│
├──┼────┼────┼────┼────────┤
│ １ │酒    櫃│   組   │   3    │                │
├──┼────┼────┼────┼────────┤
│ ２ │茶    几│   張   │   1    │                │
├──┼────┼────┼────┼────────┤
│ ３ │音    響│   組   │   1    │                │
├──┼────┼────┼────┼────────┤
│ ４ │電 視 機│   台   │   1    │                │
├──┼────┼────┼────┼────────┤
│ ５ │落 地 窗│   片   │   2    │                │
├──┼────┼────┼────┼────────┤
│ ６ │大門玻璃│   片   │   1    │                │
├──┼────┼────┼────┼────────┤
│ ７ │版    畫│   幅   │   1    │                │
├──┼────┼────┼────┼────────┤
│ ８ │木    椅│   張   │   3    │                │
├──┼────┼────┼────┼────────┤
│ ９ │餐    桌│   張   │   1    │                │
├──┼────┼────┼────┼────────┤
│ １０ │電 風 扇│   台   │   1    │                │
├──┼────┼────┼────┼────────┤
│  │裝 飾 品│   批   │   1    │                │
├──┼────┼────┼────┼────────┤
│  │皮 沙 發│   套   │   1    │                │
└──┴────┴────┴────┴────────┘


司法院資訊處製作；財團法人民間司法改革基金會備份。
